臺灣高等法院臺中分院民事判決　　　 96年度海商上易字第3號
上　訴　人　華山產物保險股份有限公司（原名太平產物保險股
　　　　　　份有限公司）
法定代理人　甲○○
訴訟代理人　林昇格律師
複 代理 人　林淑娟律師
　　　　　　李志成律師
被 上訴 人　長榮海運股份有限公司
法定代理人　王龍雄
訴訟代理人　楊盤江律師
複 代理 人　甘龍強律師
上列當事人間請求損害賠償事件，上訴人對於中華民國96年5月
22日臺灣臺中地方法院95年度海商字第8號第一審判決，提起上
訴，本院於96年12月19日言詞辯論終結，判決如下：
    主    文
上訴駁回。
第二審訴費用由上訴人負擔。
    事    實
甲、上訴人方面：
一、聲明：求為判決：(一)原判決廢棄；(二)被上訴人應給付上訴人
    新臺幣（下同）102萬6760元，及自起訴狀繕本送達之翌日
    起至清償日止，按年息5%計算之利息。
二、陳述：除引用原判決書之記載外，補稱：
　(一)被上訴人並未依照載貨證券交清貨物：
　　1.按依我國舊海商法第100條第1項規定「…，視為運送人已
  　　依照載貨證券之記載，交清貨物」，即依舊法倘貨主未為
    　保留，法律「擬制」運送人責任消滅。然海商法於88年修
      正時「參照1968年海牙威士比規則第3條第6項之規定，將
      『視為』修正為『推定』，以賦與受領權利人得舉證證明
      運送人尚未交清貨物之權利」。此即，縱未有海商法第56
      條之1項4款所定情形，受領權利人仍得舉反證加以推翻。
　　2.我國海商法第56條第1項之規定，係仿海牙規則之例，原
　　　則上採「保留主義」，並無受領權利人無保留時，受到不
  　　利之「推定」，所謂「推定」，有別於「視為」，亦即於
    　受推定之後，尚許受領權利人提出反證，以證明貨物於受
      領前已發生毀損滅失，請求損害賠償。
　　3.系爭貨物係於94年8月4日下午送至受貨人之倉庫，而自卸
  　　貨至運抵受貨人之倉庫期間其貨物均由被上訴人保管，惟
    　受貨人於受領貨物時竟發現濕損情事，當時並已拍照存證
      （見原證5），受貨人並於94年8月8日向運送人通知貨損
      ，此有損失／索賠通知可稽（見原證6）。可見受貨人自
      得提出反證，以證明貨物於受領前已發生毀損滅失，請求
      損害賠償。
　(二)被上訴人不得以集裝箱交接報告之記載，認系爭貨櫃於領櫃
  　及還櫃時均無異常，而謂系爭貨櫃並無濕損情事：
　　1.被證一號僅得證明系爭貨櫃本身無異常，然系爭貨櫃倘有
  　　水濕狀態，並不會記載於被證一號之集裝箱交接報告上。
　　2.系爭貨櫃於94年8月4日（星期四）到達受貨人之倉庫時，
　　　已發現水濕，受貨人並已拍照存證，而受貨人發現水濕情
　　　狀，即已通知保險人，上訴人即通知公證人到場公證，而
　　　因適逢週六日，故公證人係於94年8月8日（星期一）到達
　　　受貨人之倉庫進行公證，當天公證人亦將濕損情事拍照存
  　　證（見原證9）並進行初步公證，而後再於同年8月22日進
    　行詳細貨損評估，當日亦對貨損部分拍照存證（見原證10
      ），故被上訴人所質疑公證人未見到貨櫃如何知悉貨櫃受
      有濕損之抗辯，僅係空言否認，系爭貨櫃依貨損照片所示
      ，確係受有濕損，被上訴人自須依此負損害賠償責任。
　(三)被上訴人無法以被證1證明系爭貨櫃並無濕損情事：
    1.按依被證一其上於損壞紀錄中雖係記載OK，然該紀錄並無
      水濕之選項，且系爭貨櫃無上述損害紀錄中選項之情狀，
      故被證1之損害記錄才會記載OK，則被上訴人欲以依被證1
      證明系爭貨櫃並無濕損情事，自不足採。
    2.況依被上證1號之貨櫃交接驗收單，其上關於貨櫃之註記
      部分並無水濕之選項，基此顯見貨櫃交接單中（不論係
      被證1號或被上證1號），其上對於貨櫃是否有水濕情狀，
      並不會記載其上，更見被上訴人之主張實不足採。
　(四)系爭貨櫃於94年8月4日拆櫃時即發現有水濕之情狀，被上訴
　  人自需依此負損害賠償之責：
　　1.按依原證5號之照片（2005年8月4日受貨人所拍攝）顯見
  　　：系爭貨物當時還在貨櫃內，其外包箱已明顯有嚴重水濕
    　，且當時系爭貨物仍係裝載於紙箱內，尚未拆封，足見原
      證5之拍照時間確係為還櫃前所拍。且依原證6號之貨損通
      知，其上受貨人確係陳稱：「8月4日下午4點左右送至我
      司，卸貨時發現其中一個貨櫃 (UGMU0000000)裡貨物有進
      水受浸，以上物料受損有拍照，目前我司拆紙箱，部分已
      發現生鏽，且觀之原證9（2005年8月8日公證公司所拍攝
      ）及原證10（2005年8月22日公證公司所拍攝）其上確已
      有部分零件生鏽，而生鏽需已進水相當時日始可能導致，
      顯見系爭貨物確已於被上訴人運送途中導致水濕，實不可
      能係受貨人領貨後所發生。
    2.被上訴人欲以被上證1網路新聞報導證明上述水濕並非於
      提櫃前發生云云，然觀之2005年8月5日中國「國際在線」
      之報導係稱：「8月4日晚間10時許白雲區電閃雷鳴普降暴
      雨」，而系爭貨櫃係於8月4日14點即已自廣東黃浦穗港碼
　　　頭領櫃，領至受貨人所在地區廣州經濟技術開發區東區，
  　　而於22時5分還櫃，可見系爭貨櫃於領櫃後未經白雲區，
　　　而其所經地區當時並未下雨，縱使下雨亦為還櫃之後，則
  　　該報導實無法證明系爭水濕係為提櫃後發生。且據2005年
　　　8月8日中國「信息時報」之報導係稱：「麥莎颱風北上後
　　　8月7日下午14時前後起，廣州地區遭強雷暴雨1小時之降
  　　雨量超過20毫米襲擊。昨日一陣強雷雨解了廣州市連續5
    　天的高溫酷暑」，亦見系爭貨櫃領櫃後至2005年8月7日下
      午14時止，當時廣州市係為高溫酷暑狀態，直至麥莎颱風
      影響始降暴雨，則該報導實無法證明系爭水濕係為提櫃後
      發生。況系爭貨櫃係於2005年8月4日即已領至受貨人所在
　　　地區廣州經濟技術開發區東區，該廠區係有遮避狀態，即
　　　使麥莎颱風侵襲，仍不會導致系爭貨櫃進水，被上訴人之
　　  主張實無理由。
乙、被上訴人方面：
一、聲明：求為判決：駁回上訴。
二、陳述：除引用原判決書之記載外，補稱：
　(一)上訴人主張貨櫃內之貨物被水污損被上訴人應賠償云云，因
  　貨物已交受貨人受領，上訴人主張裝載系爭貨物之貨櫃於受
    貨人提取時即有水溼情形，依海商法第56條第1項規定，上
    訴人對上開事實應負舉證責任
　　1.系爭貨物業經受貨人中台公司受領，且無上開條文第1項
　　　但書所定情形，自應推定被上訴人已依照載貨證券之記載
  　　，交清貨物。
　　2.原審被證1號之「集裝箱交接報告」係貨櫃運抵廣州時所
  　　出具，其上明載「損壞紀錄：O.K.」，被上訴人於原審所
　    提被證1號之「集裝箱交接報告」2紙，其中2005年8月4日
      22時05分之「集裝箱交接報告」為受貨人中台公司還櫃之
      紀錄，其右下角加蓋「廣州輝浩東江口櫃場」，顯見該2
      紙「集裝箱交接報告」均係貨櫃運抵廣州後所出具，其上
      明載「損壞紀錄：O.K.」。
　(二)系爭貨櫃於台中領櫃時良好，香港並未發貨櫃交接驗收單（
　  E.I.R），於抵目的地廣州時狀態亦良好：
　　1.被上訴人於94年7月8日在台中將系爭貨櫃交付拖運時，貨
  　　櫃良好 (O.K.)，有貨櫃交接驗收單可證。
　　2.倘系爭貨櫃於上訴人領櫃時已有水溼情形，外觀甚為顯然
　　　，應會在「其他註記」欄明載「水溼」等類似文字，而不
  　　會記載「O.K.」。
　　3.海運實務上，香港作業流程針對轉船貨櫃並未特別簽發貨
  　　櫃交接驗收單，僅於發現損壞時，才會出具「毀損報告」
　　　。惟從上開在廣州出具之2紙集裝箱交接報告，可知系爭
　　　貨櫃於運抵目的地廣州交給受貨人及受貨人返還貨櫃時，
  　　系爭貨櫃之狀態均良好。
　(三)廣州地區於2005年8月4日晚間因颱風麥莎來襲而下雨，8月7
　  日更遭強雷暴雨襲擊，系爭貨物應是因此被水浸溼：
    1.中國「國際在線」2005年8月5日報導：「一路西行的颱風
　　　"麥莎"到訪廣州，昨（8月4日）晚約10時，廣州上空電閃
　　　雷鳴下起雨來」；中國「信息時報」於2005年8月8日報導
 　　 ，麥莎颱風北上後8月7日下午14時前後起，廣州地區遭強
   　 雷暴雨襲擊，一小時之降雨量超過20毫米：「由於副熱帶
      高壓強度減弱，颱風麥莎北上後，廣東省受低壓槽控制，
      天氣不穩定。昨日，一陣強雷雨解了廣州市連續5天的高
      溫酷暑，下午15時，廣州五山觀象台記錄得氣溫儀有25.3
      °C，比前天下午15時下降了11°C，廣州今天多雲，降雨
      或雷陣雨，最高氣溫約34°C。據了解，昨日下午14時前
      後起，廣州市城區自西向東先後遭受強雷暴擊，荔灣、越
      秀、東山、天河、白雲、黃埔、番禺等區先後錄得一小吋
      雨量超過20毫米的短時強降水，天河更測到8級左右的短
      時雷雨大風和全市最大雨量，五山觀象台錄的雨量是57.0
      毫米。廣州市氣象台先後發布了強雷雨警報和黃色暴雨預
      警信號。經廣東省雷電定位監測系統統計，昨日下午13時
      53分至下午15時57分，廣州市8個老城區一共測得地閃次
      數為2099次，頻率極高。據了解，強雷雨期間，電閃雷鳴
      主要集中於廣州市的中部和東部，其中頻率最高的區域為
      天河、東山、黃埔和海珠」。
    2.上訴人於2005年8月4日14時領櫃，22時5分還櫃，當天廣
　　　州已開始下雨，於8月7日廣州地區更遭強雷暴雨襲擊，貨
　　  物應係因而發生水溼情形，水溼並非於提櫃前發生。
　(四)受貨人於94年8月4日領櫃及返還貨櫃時，貨櫃完好，足證被
  　上訴人於運送過程中及保管時貨櫃未被水浸溼：
　　1.被上訴人運送之系爭貨櫃於94年7月17日抵達香港，香港
  　　四面環海，嗣由"穗五"船經海路，於7月22日運抵黃埔，
    　黃埔為淡水。貨櫃抵達黃埔後放在露天之貨櫃堆存區，受
      貨人中台公司於8月4日14時領櫃，而於同日之22時5分將
      空櫃返還，有集裝箱交接報告2紙可證。上開集裝箱交接
      報告之「集裝箱號」與本件載貨證券所記載者相同，足證
　　　確係系爭貨櫃。受貨人領櫃時在損壞記錄欄記載「OK!」
　　　，於返還貨櫃時，亦記載「OK!」。倘如上訴人主張貨櫃
  　　浸在水 中，外觀甚明，何以記載「OK!」。
    2.公證報告第5項對於「於受貨人工廠提交貨櫃時，貨櫃是
  　　否有任何異常狀況？」之記載為「無」。倘於領櫃時，貨
    　櫃即已浸在水中，何以於受貨人工廠提交貨櫃時，貨櫃無
      任何常異狀況!
　　3.至於公證報告第8項（b）記載：「我們將損害歸因於貨物
　　　於運輸途中接觸到淡水之故」，乃臆測之詞，實則於被上
　　　訴人運送途中及保管等候受貨人領櫃時，貨櫃均完好，貨
  　　櫃及其內之貨物均未浸水，如貨物確有浸水，自係領櫃後
    　所發生（例如於途中落水），與被上訴人之運送及保管行
      為無關。
　(五)倘貨櫃浸水致貨物污損，何以於94年8月4日已發現，卻直到
  　8月8日才通知公證公司，而未通知被上訴人：
　　1.公證報告細則記載：「貨櫃於20005年8月4日抵達受貨人
  　　之工廠，並於此進行拆櫃。據稱在拆櫃時，發現底層的貨
   　 物包裝有污損的情況，受貨人隨後將此事轉知相關當事人
      」。其中關於「貨櫃於2005年8月4日抵達受貨人之工廠，
      並於此進行拆櫃」，與前述集裝箱交接報告所載受貨人於
      94年8月4日領櫃，於同日返還空櫃應屬相符。
　　2.惟倘受貨人「在拆櫃時，發現底層的貨物包裝有污損的情
  　　況」，何以直到經過4天（8月8日）才通知公證公司；且
　    依上訴人所提損失/索賠通知所載，通知「頭程」及「二
      程」日期雖寫為2005.8.8，但其上述傳真時間則為2005年
　    8月9日17:26（見原證6），致未依海商法第56條第1項第3
      款「毀損滅失不顯著，而於提貨後三日，以書面通知運送
      人」規定，排除被上訴人運送之責任! 何況被上訴人並未
      收到該傳真!
    3.足證上訴人主張貨櫃浸水致其內之貨物被污損云云，並非
      事實。
　(六)公證公司於貨櫃返還後才至受貨人工廠，未看到貨櫃，且直
  　到8月8日及8月22日才到受貨人工廠，則公證報告有關貨櫃
    浸水等內容均無依據，不足採信：
　　1.由公證報告「2.(e)貨物運抵公證地點的日期：2005年8月
　　　4日（於黃埔交貨）」，及「1.(d)公證日期及地點：2005
  　　年8月8日與22日-受貨人倉庫廣州開發區東區○○○○○
   　 路2號」等記載相互對照，即可知公證人最早係在受貨人
      於94年8月4日將系爭貨物運抵受貨人倉庫4日後之同年月8
      日，始前往該公證地點進行公證，是以系爭貨物經受貨人
      運抵該處當時之情況如何？是否已有污損？公證人實無親
      眼目睹之可能。公證報告有關貨櫃浸水等內容屬無據，其
      主要者如下：(1)第4項 (f)「當時貨櫃的情況：貨櫃浸在
      水中」。(2)第7項包裝部分，上訴人所提出之譯文為：「
　　　CKD組件包裝於硬紙板箱，其中一部分包裝在金屬墊木上
　　　。據稱部分包裝於墊　木上之紙箱是以散裝方式裝載於貨
  　　櫃」。其中「據稱部分包裝於墊木上之紙箱是以散裝方式
    　裝載於貨櫃」翻譯有誤，正確之譯文應為「須包裝於墊木
      上之部分紙箱是以散裝方式裝載於貨櫃內」。查公證公司
      人員既未看到貨櫃，卻以親自見聞之方式寫公證報告，顯
　　　然不客觀，翻譯社自行加上「據稱」二字，以改正公證報
　　　告之不客觀。(3)第8項 (b)中：「因此我們將損害歸因於
  　　貨物於運輸途中接觸到淡水之故，而淡水係由地板木板之
    　缺口流入貨櫃內，導致貨櫃有些部分浸於水中」。何以僅
      憑貨物被淡水污損，而未看到貨櫃，即能斷定貨物於運輸
      途中接觸到淡水，而非貨櫃在運回受貨人工廠途中被雨水
      淋溼？或掉入水中？或拆櫃後，貨物在受貨人工廠內被雨
      水淋溼？(4)細則第三行「貨櫃看起來約有幾吋的高度浸於
　　　水中」，既未看到貨櫃，何以有此驚人之「發現狀況」!
　　2.何況依公證報告細則「公證結果」所載，該公司人員於
  　　2005年8月22日抵達受貨人廠房，距離水損通知已2個禮拜
    　，當時「污損的紙箱已經拆封，受貨人也已經將受損貨物
      挑出」，不但未見到貨櫃，連其內之貨物亦非原狀，尤不
      能證明貨櫃被水浸損，導致其內貨物污損。
三、證據：除引用原審立證方法外，補提貨櫃交接驗收單影本1
    件、網路新聞報導影本3件為證。
    理    由
一本件上訴人主張：訴外人中台精密機械（廣州）有限公司（下
  稱中台公司）於民國94年7月間向訴外人台中精機廠股份有限
  公司（下稱台中精機公司）進口射出成型機之CKD組件1批（下
  稱系爭貨物）至中國，台中精機公司與被上訴人訂定運送契約
  ，由台中精機公司自行將貨物裝入貨櫃，並將貨櫃封箴後，交
　由被上訴人以"Uni-Active"輪第V-0065／106S號航次，自台中
  港運送至香港後，由"穗五803"集貨船於94年7月21日將系爭貨
  物轉運至黃埔，再於同年8月4日抵達受貨人中台公司之倉庫。
  詎該受貨人於同年8月4日提領貨櫃，進行拆櫃後，發現系爭貨
  物有溼損等，嗣經巴拿馬海事公證公司（MCW International
  International Surveyors Ltd.）調查後出具公證報告表示，
  系爭貨物因於運輸過程中接觸到淡水造成受損，而淡水係由地
  板木板條之缺口流入貨櫃內，導致該貨櫃有些部分浸於水中，
  受貨人所受損害金額為美金2萬9196.69元，折合新臺幣（下
  同）102萬6760元。被上訴人為系爭貨物之運送人及載貨證券
  之簽發人，對於系爭貨物之裝載、卸載、搬移、堆存、保管、
  運送及看守，應為必要之注意及處置，惟系爭貨物於被上訴人
  占有管領下，因其使用人或受僱人之故意或過失而發生損害，
  被上訴人自應依海商法第62條、第63條、第74條、民法第634
  條、第184條及第188條之規定，負運送契約債務不履行及侵權
  行為之賠償責任。又系爭貨物之受貨人已出具權利轉讓書，將
  其就貨物受損所得主張之一切權利，讓與台中精機公司，而伊
  為系爭貨物之運輸保險人，已依該權利轉讓書及保險契約之約
  定，理賠保險金予台中精機公司，且自台中精機公司受讓就系
  爭貨物所得主張之一切請求權，伊亦得依保險法第53條規定及
  民法債權讓與之法律關係，向被上訴人請求賠償等情，爰求為
  命被上訴人給付伊102萬6760元及加計法定遲延利息之判決。
二被上訴人則以：伊就系爭貨物之運送及保管並無任何疏失，此
  由受貨人中台公司於94年8月4日領櫃時在集裝箱交接報告中之
  「損壞紀錄」欄內記載「OK」即明，顯見裝載系爭貨物之貨櫃
  直至伊運送至受貨人工廠為止，均屬完好。是系爭貨物若遭浸
  水而溼損，應係在受貨人領櫃後始發生，非伊運送過程中所造
  成。且受貨人係於94年8月4日領取貨櫃至同日22時5分還櫃，
  其間從未主張系爭貨物受損。縱系爭貨物於受貨人拆櫃時即有
  受損，而該受貨人曾於94年8月9日17時26分傳真予伊（實則伊
  未收到該傳真）通知貨損，亦已逾海商法第56條第1項但書第3
  款所定受貨人應於提貨後3日內通知運送人貨損情事之期間，
  自應推定伊已依載貨證券記載交清系爭貨物。況被上訴人所提
  出之公證報告，係公證公司於伊將系爭貨物運抵受貨人工廠2
  星期後之94年8月22日，始派員至該工廠公證後所作成，斯時
  受貨人早已拆櫃將系爭貨物取出，公證公司人員所見者自非貨
  櫃運抵工廠時之原貌，則該公證報告所載系爭貨物被淡水污損
  即便屬實，亦不足以證明此貨損係在伊運送或保管貨物過程中
  所發生而得歸責於伊等語，資為抗辯。
三關於本件受貨人中台公司〔英文名稱：Zhong Tai Precision
  Machinery（Guangzhou）Co., Ltd.〕於94年7月間向台中精機
  公司（Victor Taichung Machinery Work Co., Ltd.）進口系
  爭貨物，台中精機公司與被上訴人訂定運送契約，由被上訴人
  以Uni-Active輪第V-0065/106s航次，將系爭貨物運送至中國
  ，上訴人為系爭貨物之運輸保險人。(二)系爭貨物由台中精機公
  司自行裝入貨櫃，並將貨櫃封箴後，再交予被上訴人運送。
  (三)系爭貨櫃係於94年8月4日14時交給受貨人中台公司或其委託
  之運送人，受貨人於同年月日22時5分還櫃。以上事實，為兩
  造所不爭執。上訴人關此主張，堪信為真實。
四上訴人又主張系爭貨物係在被上訴人占有管領下，因其使用人
  或受僱人之故意或過失而發生損害，被上訴人就此應對台中精
  機公司負運送契約之債務不履行責任，及對受貨人中台公司負
  侵權行為之損害賠償責任。又受貨人已將其就系爭貨物受損所
  得主張之一切權利讓與台中精機公司，且伊已依該公司受讓自
  受貨人之權利及保險契約之約定予以理賠，台中精機公司亦已
  將其就系爭貨物所得主張之一切請求權讓與伊，伊自得依保險
  法第53條規定及民法債權讓與之法律關係，向被上訴人請求賠
  償之情，則為被上訴人所否認，並以前揭情詞置辯。是系爭貨
  物是否在被上訴人運送或保管過程中因可歸責於被上訴人之事
  由致受有損害，以及系爭貨物之受貨人曾否為符合海商法第56
  條第1項第1款至第4款之行為，首應審究。經查：
  (一)按「貨物一經有受領權利人受領，推定運送人已依照載貨證
    券之記載，交清貨物。但有下列情事之一者，不在此限：一
    提貨前或當時，受領權利人已將毀損滅失情形，以書面通知
    運送人者。二提貨前或當時，毀損滅失經共同檢定，作成公
    證報告書者。三毀損滅失不顯著而於提貨後三日內，以書面
    通知運送人者。四在收貨證件上註明毀損或滅失者」，海商
    法第56條第1項固有明定。惟查系爭貨物業經受貨人中台公
    司受領，為兩造所不爭。且依被上訴人所提出而上訴人不爭
    執其真正之集裝箱交接報告影本2份所載，裝載系爭貨物之
    貨櫃係經中台公司於94年8月4日14時領取，顯見該公司係在
    是日領取貨物，然上訴人自承受貨人於受領系爭貨物後至同
    年月8日始向被上訴人通知貨損情形（見原審卷44頁）。足
    見中台公司未依上揭海商法第56條第1項但書第3款規定，於
    提貨後3日內即以書面通知運送人貨損之情事，上訴人亦未
    舉證證明有該條項但書第1、2、4款規定之情事存在，則依
    法條本文所定，應推定被上訴人已依照載貨證券之記載，交
    清系爭貨物。上訴人提起本件訴訟，既係代位系爭貨物之受
    貨人行使對被上訴人之損害賠償請求權，且為與前述法律上
    推定相反之主張，即應由上訴人舉出反證，證明系爭貨物在
    被上訴人交付受貨人受領時業已受損，先行敘明。
  (二)上訴人雖謂系爭貨物係因被上訴人在運送過程中未盡必要之
    注意義務，致淡水流入裝載系爭貨物之貨櫃內，該貨櫃因而
    有部分浸於水中，並使貨物溼損，提出公證報告影本1份為
    證。惟該報告「6.受貨人表示包裝／貨物運抵公證地點時的
    狀況」一欄所載：「貨物遭污損」等語，經與同份報告「2.
   （e）貨物運抵公證地點的日期：2005年8月4日（於黃埔交貨
     ）」，及「1.（d）公證日期及地點：2005年8月8日與22日
    －受貨人倉庫廣州開發區東區○○○○○路2號」等記載參
　　稽對照，即可知公證人最早係在被上訴人於94年8月4日將系
    爭貨物運抵受貨人倉庫4日後之同年月8日，始前往該公證地
    點進行公證，是系爭貨物經被上訴人運抵該處當時之情況如
    何？是否已有污損？公證人實無親眼目睹之可能，即上訴人
    亦自承「公證人確實是在84年8月8日到受貨人倉庫，當時並
    沒有看到系爭貨櫃」無訛（見本院卷65頁背面）。參諸前引
    公證報告6.部分之「受貨人表示」等文字，及同份報告「細
    則」部分「發現狀況」欄所載：「據稱」在拆櫃時，發現底
    層的貨物包裝有污損的情況；暨「16.是否與其他當事人進行
    聯合公證（下略）：無」等記載，顯見該公證報告有關系爭
    貨物於運抵公證地點時已遭污損之記載，乃公證人在被上訴
    人未參與之情形下，根據受貨人單方之陳述所作成。衡以公
    證人進行公證之時間，與系爭貨物到達受貨人倉庫、由受貨
    人領取、嗣又進行公證之時間，既已相隔數日，系爭貨物發
    生污損之情形自亦非無可能係在受貨人領取後，因可歸責於
    受貨人之事由所肇致，於此情形，受貨人為求能就系爭貨物
    之損害順利獲得上訴人保險公司之理賠，殊無即對公證人為
    據實說明之可能，則在無其他佐證之情況下，實難僅因上開
    公證報告本於受貨人之片面陳述所為系爭貨物在運抵公證地
    點時已有污損之記載，即遽認系爭貨物確在被上訴人運送及
    保管過程中，因可歸責於被上訴人之事由而受損。
  (三)雖上訴人主張裝載系爭貨物之貨櫃由被上訴人於94年8月4日
    運抵受貨人之倉庫時，即有水溼情形，另依上開公證報告「
    細則」有關「發現狀況：貨櫃於2005年8月4日抵達受貨人之
    工廠，並於此進行拆櫃」，及「4.（f）當時（按即拆櫃／
    卸貨）貨櫃的情況：貨櫃浸在水中」之記載，該貨櫃經被上
    訴人於94年8月4日運送到達受貨人倉庫，受貨人於同日拆櫃
    卸貨時貨櫃已有浸水之情形，惟依上訴人所陳及公證報告所
    載推論結果，受貨人派員至其廠房領取裝載系爭貨物之貨櫃
    以卸貨之前，該貨櫃理當已有明顯易見之水溼情形。然依被
    上訴人所提出上開集裝箱交接報告影本二紙「損壞紀錄」欄
    內均載明「OK」，足見系爭貨物經被上訴人於94年8月4日運
    抵受貨人倉庫後，先經受貨人派員於同日14時領櫃，復於同
    日22時5分還櫃，於領櫃及還櫃時，該貨櫃均無損壞紀錄。
    上訴人雖謂：上述集裝箱交接報告有關貨櫃無損壞紀錄之記
    載，僅得證明裝載系爭貨物之貨櫃本身無異常，倘該貨櫃有
    水溼情形，集裝箱交接報告不會記載云云。惟參諸上訴人自
    行提出之前開公證報告，在「5.於受貨人工廠提交貨櫃時，
    貨櫃是否有任何異常狀況？」欄，亦記載「無」，則上訴人
    此部分主張，已難憑信；衡諸該公證報告係供「為向相關責
    任當事人提出理賠申請之用」之憑據，已揭載於該報告之首
    ，倘裝載系爭貨物之貨櫃在受貨人提取時即有水溼情形，則
    此一重大之「異常狀況」，當可作為被上訴人應就系爭貨物
    之溼損負賠償責任之極有利事證，受貨人亦可藉此證明系爭
    貨物非在移轉其占有後始發生損害，受貨人斷無不將此一情
    事告知公證人，由公證人記載於公證報告內之理！因此，就
    該公證報告及前開集裝箱交接報告均記載：受貨人領櫃時，
    貨櫃並無任何異常狀況等字語以觀，被上訴人抗辯裝載系爭
    貨物之貨櫃於94年8月4日運抵受貨人倉庫時並無被水浸溼，
    非無可採。
  (四)至上訴人依上開公證報告前述「4.（f）」之記載，另謂裝
    載系爭貨物之貨櫃，在到達受貨人倉庫時即有水溼情形。惟
    該公證報告並非公證人於94年8月4日至受貨人倉庫，親眼目
    睹該貨櫃與其內系爭貨物甫經被上訴人運抵該處時之狀況後
    所作成，有如上述．則前開有關貨櫃在受貨人於該日拆櫃時
    已浸水之記載，顯係僅憑受貨人一方之陳述為其依據，被上
    訴人逕執該公證報告內容而為主張，即難遽採。而裝載系爭
    貨物之貨櫃，經被上訴人運送到達受貨人之倉庫時，難認被
    水浸溼之情形，上開公證報告於8.（b）部分，卻作成系爭
    貨物損失或損壞之原因，「將損害歸因於貨物於運輸途中接
    觸到淡水之故，而『淡水係由地板木板條之缺口流入貨櫃內
    』，導致貨櫃有些部分浸於水中」之結論，顯然欠缺堅強論
    據，不具可信性。上訴人雖謂：依保險法第10條規定：「本
    法所稱公證人，指向保險人或被保險人收取費用，為其辦理
    保險標的之查勘，鑑定及估價與賠款之理算、洽商，而予證
    明之人」，公證人係屬公正之第三人，其所作成公證報告之
    真實性不容質疑，然由該條款所定亦可得知，保險公證人針
    對保險人就特定事故發生應否負理賠責任所出具之公證報告
    ，係屬鑑定之性質，故其鑑定之結論，若於民事訴訟中，經
    一造當事人提出作為證據方法者，兩造自得針對該項結論正
    確與否，提出攻擊或防禦方法，其後再由法院綜合全辯論意
    旨，判斷該項鑑定結論是否足以支持提出之一方當事人之主
    張而定其取捨（參看最高法院79年台上字第540號判例）。
    上開公證報告關於系爭貨物係於被上訴人運輸途中接觸到淡
    水致淡水流入貨櫃內將其浸溼之意見，不足憑採，其理由詳
    如前述。是以該公證報告無從證明系爭貨物係因被上訴人在
    運送或保管過程中有疏失而受溼損，上訴人遽以該公證報告
    係由公正之第三者作成，謂該報告所為前述對被上訴人不利
    之意見必屬可信，委無足取。
  (五)上訴人另提出系爭貨物受貨人所拍攝貨物有溼損之照片12幀
    ，及公證人分別於94年8月8日及22日拍攝之系爭貨物照片影
    本（見原審卷47至50頁原證5、126至136頁原證9及10），均
    僅能證明系爭貨物有潮溼受損情形，然上述原證5所附照片
    均未註明拍攝日期，上訴人亦承述該照片並無顯示出拍攝日
    期之語（見本院卷65頁），尚不足以證明該等貨物甫經被上
    訴人運抵受貨人倉庫時即有溼損，另原證9、10之照片則係
    公證人在被上訴人於94月8月4日將系爭貨物運抵受貨人倉庫
    後數日始行拍攝，被上訴人且抗辯從該些照片看不出是否為
    系爭貨櫃乙節，顯亦無從據以推論系爭貨物有如照片所示之
    溼損情形必係發生在被上訴人運送及保管系爭貨物之過程中
    ，上訴人又未舉出其他確切證據以實其說，則其主張系爭貨
    物係因可歸責於被上訴人之事由而受損，被上訴人應負賠償
    責任，自不足取。
　(六)基上各情，系爭貨物之運送人即被上訴人已將該貨物交付有
　  受領權利之受貨人中台公司，且無海商法第56條第1項但書
    各款所列情形，依法即應推定被上訴人已依載貨證券之記載
    交清貨物，上訴人迄仍無法舉出反證證明系爭貨物係在被上
    訴人運送或保管過程中因可歸責於被上訴人之事由而發生溼
    損情事，上訴人主張被上訴人就系爭貨物之損害，對台中精
    機公司應負運送契約之債務不履行責任，及對受貨人中台公
    司應負侵權行為之損害賠償責任，伊就系爭貨物損失予以理
    賠後，依保險法第53條規定及受讓台中精機公司債權之法律
    關係，訴請被上訴人賠償損害，要非有據。
五綜上所述，上訴人主張被上訴人應負損害賠償責任之事實，為
  不足採；被上訴人所辯，尚屬可信。從而，上訴人依海商法第
  62條、第63條、第74條、民法第634條、第184條及第188條之
  規定，請求被上訴人給付伊102萬6760元，及自起訴狀繕本送
  達翌日即95年7月20日起至清償日止按年息5%計算之利息，尚
  有未合，不應准許。原審為上訴人敗訴之判決，及駁回其假執
  行之聲請，並無不合。上訴論旨，指摘原判決不當，求予廢棄
  改判，非有理由，應駁回其上訴。
六本件事證已臻明確，兩造其餘攻擊防禦方法及舉證，核與判決
  結果不生影響，不另逐一論列，併此敘明。
七據上論結，本件上訴為無理由。依民事訴訟法第449條第1項、
  第78條，判決如主文。
中　　華　　民　　國　　96　　年　　12 　 月　　31　　日
                  民事第一庭    審判長法　官　吳火川
                                      法　官  饒鴻鵬
                                      法　官  簡清忠
以上正本係照原本作成。
不得上訴。
　　　　　　　　　　　　　　　　　　　書記官　鄧智惠
中　　華　　民　　國　　97　　年　　1 　　月　　2 　　日
　                                                    Ａ
